# 关于二级子公司变三级子公司非同控与同控合并报表的转换

提问人：lyablb 时间：2016-10-14 16:07:25
陈版，你好：
背景：B公司、C公司（为A公司非同一控制下所收购企业）分别为A公司的全资二级平行子公司，因业务拓展需要，母公司A公司欲把所持C公司的全部股权转让给B公司，转让之后，B公司为A公司的二级子公司，C公司为A公司的三级子公司。 问题： 1 、之前A公司非同一控制下企业收购B公司和C公司，合并财务报表层面产生的房屋、土地评估增值的部分，是否需要继续确认，包括评估增值部分所确认的递延所得税负债和资本公积？ 2 、合并财务报表层面之前所确认的商誉，在新同控下合并财务报表层面应如何处理？ 3 、B公司个表报表中确认长期股权投资账面价值是否应为C公司公允价值包含评估增值部分的账面净资产？
4 、如C公司账面净资产为负值的话，B公司账面不确认长期股权投资账面价值，直接冲减资本公积，不够冲减，直接冲减留存收益？ 谢谢陈版

回答人：chenyiwei
请对照《企业会计准则解释第 6 号》第二条规定处理：
二、根据《企业会计准则第 20 号——企业合并》，在同一控制下的企业合并中，合并方在企业合并中取得的资产和负债，应当按照合并日在被合并方的账面价值计量。在被合并方是最终控制方以前年度从第三方收购来的情况下，合并方在编制财务报表时，应如何确定被合并方资产、负债的账面价值？ 答：同一控制下的企业合并，是指参与合并的企业在合并前后均受同一方或相同的多方最终控制，且该控制不是暂时性的。从最终控制方的角度看，其在合并前后实际控制的经济资源并没有发生变化，因此有关交易事项不应视为购买。合并方编制财务报表时，在被合并方是最终控制方以前年度从第三方收购来的情况下，应视同合并后形成的报告主体自最终控制方开始实施控制时起，一直是一体化存续下来的，应以被合并方的资产、负债(包括最终控制方收购被合并方而形成的商誉)
在最终控制方财务报表中的账面价值为基础，进行相关会计处理。合并方的财务报表比较数据追溯调整的期间应不早于双方处于最终控制方的控制之下孰晚的时间。 本解释发布前同一控制下的企业合并未按照上述规定处理的，应当进行追溯调整，追溯调整不切实可行的除外。

提问人：lyablb 时间：2016-10-31 15:52:25
陈版，你好： 非常感谢你的回复，如按照该条解释，是否可以理解为实际控制主体并未发生变化，在合并层面继续确认商誉？其次，如二级子公司合并三级子公司时，二级子公司在合并层面，是否需要在合并报表确认他自己本身被收购时的公允价值，谢谢。

回答人：chenyiwei
1 、合并层面应继续确认被购买方在最终控制方合并报表层面的商誉。 2 、目前还未见到在合并方合并报表中调整合并方自身资产公允价值的例子。据说在美国准则下有此做法，但未见过实例。